【裁判字號】    90,易,1528
【裁判日期】    900928
【裁判案由】    侵占等
【裁判全文】
臺灣桃園地方法院刑事判決                          九十年度易字第一五二八號
    公  訴  人  臺灣桃園地方法院檢察署檢察官
    被      告  乙○○
    被      告  丙○○
右列被告因侵占等案件，經檢察官提起公訴（八十九年度偵字第一二四二九號），本
院判決如左：
        主  文
乙○○、丙○○均無罪。
        理  由
一、公訴意旨詳如起訴書所載（如附件）。
二、按犯罪事實應依證據認定之，無證據不得推定其犯罪事實，又不能證明被告犯罪
    者，應諭知無罪之判決，此於刑事訴訟法第一百五十四條及同法第三百零一條第
    一項定有明文。又按事實之認定，應憑證據，如未能發現相當證據，或證據不足
    以證明，自不能以推測或擬制之方法，以為裁判基礎，最高法院四十年台上字第
    八六號著有判例可循。又認定不利於被告之事實，須依積極證據，苟積極證據不
    足為不利於被告事實之認定時，即應為有利被告之認定，更不必有何有利之證據
    ，亦有最高法院三十年上字第八一六號判例可資參照。所謂「積極證據足以為不
    利被告事實之認定」，根據同院七十六年台上字第四九八六號判例意旨，係指據
    為訴訟上證明之全盤證據資料，在客觀上已達於通常一般之人均不致於有所懷疑
    ，而確信被告確曾犯罪之程度，若未達到此一程度，而有合理懷疑之存在時，即
    無從為有罪之認定。
三、訊據被告丙○○固坦承於八十九年二月二十日，在桃園縣楊梅鎮三湖里三湖七號
    前，以新臺幣 (下同）一萬五千元之代價，將放置於上述地點之型號ＥＸ九０、
    機身號碼：一一Ｃ一七０號挖土機出售與同案被告乙○○，惟否認有侵占犯行，
    辯稱：其於八十八年十一月二十日受其兄及戊○○之委託，將上述挖土機由新竹
    縣湖口山區吊運至桃園縣楊梅鎮三湖里前放置，約定吊車費用一萬元，因戊○○
    遲遲未支付費用，公司一再催促，乃將上述挖土機出售抵償吊車費用等語。被告
    乙○○對於公訴意旨所述以一萬五千元向丙○○購買挖土機之事實直承不諱，惟
    否認有贓物之認識，辯稱：伊向丙○○購買挖土機有簽定買賣契約，況該部挖土
    機已很老舊，零件損壞之情形甚為嚴重，已不能開動使用，其於購置後，尚且花
    費六、七萬之修理費，並不知是他人失竊之贓物等語。
四、（一）、關於被告丙○○涉及侵占罪嫌部分：按刑法第三百三十五條第一項之侵
    占罪，以持有他人之物而實行不法領得之意思為構成要件，自必所侵占之物，於
    不法領得前，即已在其實力支配之下，始與持有之要件相符。查：被告丙○○固
    有將上述挖土機出買處分予同案被告乙○○之事實。惟、、證人丁○○於本院
    審理時證稱：「（被告有將壹台挖土機載到你家對面的空地放置，你是否知悉？
    ）我知道，那是我叫被告載到我家對面空地放置的，那挖土機是我之前向戊○○
    借的，在我使用中用壞的，我並向戊○○表示我會修理好後再還給他，但是我忘
    記是戊○○還是我自己叫被告去將挖土機載到我家放置。（你是否有告訴被告，
    運費由誰負擔？）現在不太記得了，印象中好像是戊○○要負擔運費。（被告是
    否知道挖土機是何人所有？）我不知道是何人所有的挖土機，但我確實是向戊○○借的，至於被告有去拉回，我只告訴他那是我向別人借的。（你拖被告將挖土
    機拉到你家放置，是否有叫被告要保管？）沒有。（被告是用何車去拉回挖土機
    的？）他當時是用吊車將挖土機吊上板車上，但板車是我另外僱用的，板車將挖
    土機載到我家後，被告再用吊車將挖土機吊下來放在空地上，那挖土機完全不能
    使用了。（何時去吊這台挖土機？）詳細日期不記得，印象中是我入監前幾日。
    」等語。  、證人嚴凱維於警訊時所證：「（根據丙○○供稱該挖土機『機型
    號ＥＸ九０機車號１１Ｃ１１７０』係由你囑託於八十九年十一月二十日左右十
    時許，在新竹縣湖口鄉山區將該挖土機拖至楊梅鎮三湖里三湖七號對面空地放置
    你做何解釋？）我與丙○○根本不認識，不是受我之託。‧‧我沒有與丙○○當
    面協議托運挖土機，是丙○○的哥哥鄧經鎮（應係正之誤）與其聯絡的，因丁○○沒有空就拜託我於八十八年十一月二十日左右（正確日期我忘記了）十時許在
    新竹縣湖口山區（正確地址不知道）等候丙○○前來拖運該挖土機，當丙○○將
    該挖土機拖走後我就走了，並沒有帶同鄧某前往拖運亦無與鄧某一同將該挖土機
    拖回楊梅鄧某家前放置。‧‧我不知該挖土機是何人擁有，但我是向自稱甲○○
    之男子借得。‧‧該挖土機是我介紹丁○○跟一位甲○○之男子借的，所以我有
    責任歸還，所以丁○○就通知我及其弟前往該處拖回，‧‧因丁○○說該挖土機
    已損壞暫時拖回右址，待修護後再行歸還，‧‧。」等語。（見偵查卷八十九年
    八月三日警訊筆錄）。證稱：「因丁○○告訴我他要用到挖土機，我就介紹丁○○跟我朋友甲○○借，大概是在八十年十一月十日左右。」（見偵查卷八十九年
    八月九日警訊筆錄）。於檢察官偵訊時證稱：「（有無跟溫『指甲○○』說借多
    久？）一個禮拜左右，後鄧『丁○○』指說要用，後他跟我說壞掉，我就叫他拖
    回來修理，鄧跟我說聯絡好他弟弟，但他沒空叫我和他弟弟聯絡，找他弟弟去吊
    ，吊回鄧家前面，修好就開回台青公司。（後來有無還溫？）沒有，因他被關不
    知如何交給他。（有無給他弟弟托運費『指被告丙○○』？）他『指丙○○』有
    跟我要，我叫他跟他哥哥要。（為何一直放在那邊『指楊梅鎮三湖里三鄰三湖七
    號，丁○○家前』沒處理？我叫鄧『指丁○○』找人修理，因溫『指甲○○』在
    關，所以我叫他放回原位。」（見偵查卷八十九年十月二十日訊問筆錄。）核起
    二人所述互核相符。足見，本件被告丙○○係受其兄丁○○之委託至新竹縣湖口
    鄉之山區以吊車將挖土機吊上板車，並載回楊梅鎮三湖里三鄰三湖七號家前放置
    ，係緣起於丁○○透過戊○○向甲○○借用挖土機使用，其後因挖土機發生故障
    ，丁○○乃囑託戊○○帶其弟丙○○前往湖口山區，以吊車將挖土機吊上其僱請
    之板車載回楊梅鎮之家前放置，俟修復後再返還他人。而被告丙○○於整個運送
    過程擔綱者，僅係將挖土機吊上板車及運抵楊梅鎮三湖里三鄰七號時，將挖土機
    吊下車放置於家門前，有關如何修護及返還之事與其無涉，且其自始至終不曾受
    丁○○及戊○○之託保管或持有該挖土機，亦據證人丁○○及戊○○證述如前。
    從而，被告丙○○於吊運挖土機完竣後，事隔三個月，因未獲支付吊費用，雖有
    將放置於家門前空地之挖土機出售處分之情事。然上述挖土機既非其持有之物，
    依上說明，即與侵占罪之要件不符，自不得以該罪相繩，自應依法諭知無罪之判
    決。至其處分出賣挖土機之事實，是否涉及竊罪嫌，並非公訴人擇為訴訟客體之
    基本社會事實，本院不得予以審理，附此敘明。（二）、被告乙○○涉嫌贓物罪
    之部分：查：機型ＥＸ九０機身號碼：１１Ｃ１１７０挖土機係己○○所有於八
    十七年三月十四日上午，在桃園縣楊梅鎮富岡里二十號旁發現被竊之情，業據被
    害人己○○於警訊時指訴綦詳，並有贓物領據附卷可稽，雖足認係他人失竊之贓
    物無訛。惟按一般購買贓物者，類皆出於貪小便宜之心理所致，如其購入之價格
    與市場交易價格相去不遠，豈有知贓故買，而甘冒觸犯法紀之理，不惟如此，即
    其交易之過程，出賣人為避警追查，其真實姓名身分隱而不彰之情形，亦所在多
    有。第查：本件被告乙○○向丙○○購買挖土機時，因雙方訂有買賣契約，以致
    於挖土機載回葉某住處後，適遭住居於相鄰之被害人己○○查覺係其失竊之物後
    ，迅即追及賣主丙○○之情，有買賣合約書一紙可按。又上述挖土機係己○○於
    八十二年間以六十萬購入，如未損壞現值十萬元，被害人領回後，發現挖土機有
    修復更換零件之情形，依更換之零件估算，修理費需六、七萬元之事實，亦據被
    害人己○○於警訊及本院審理時證述甚詳。足見被告乙○○購買挖土機之交易手
    續可稱完備，而其購入之價格一萬五千元，加上修理費用六、七萬元，亦與被害
    人所述挖土機之現值十萬元，差距不大，況該部挖土機於出售時係處於不能使用
    開動之情況，被告乙○○猷需另行支付吊運費用，始能載回修護使用，其因此獲
    致之利益恐不及一、二萬元。依照上揭說明，被告乙○○有無為此區區之利益知
    贓故買之必要，已有疑義。不惟如此，本案查獲時挖土機上之機型及機車號碼如
    故，並未遭變更或塗抹之情形，衡諸挖土機乃體積龐然之重型機具，無論使用或
    停置均在公然可見之場所居多，被告乙○○茍係知贓故買，豈不於斥資六、七萬
    元修理時，對於足以辯識上述挖土機之機型及機身號碼加以更改，以杜在公然可
    見之工作場操作使用時遭人查覺之虞，其捨此不為，益徵袒然磊落之情。從而，
    所辯不知是贓物乙情，應可採信。此外，又查無其他積極之證據，足認被告乙○○有公訴人所指之犯行，其犯罪即屬不能證明，爰依法諭知無罪之判決。
據上論斷，應依刑事訴訟法第三百零一條第一項，判決如主文。
本案經檢察官黃文明到庭執行職務。
中      華      民      國      九十      年      九      月    二十八  日
                                臺灣桃園地方法院刑事第二庭
                                    法  官  江振義
右正本證明與原本無異。
如不服本判決，應於判決送達後十日內向本院提出上訴狀( 應附繕本 )，上訴於
臺灣高等法院。
                                    書記官  李劍龍
中      華      民      國      九十      年      十      月      四    日


司法院資訊處製作；財團法人民間司法改革基金會備份。
